【裁判字號】    98,醫上易,1
【裁判日期】    981029
【裁判案由】    過失傷害
【裁判全文】
臺灣高等法院刑事判決                 98年度醫上易字第1號
上  訴  人
即  被  告  甲○○
選任辯護人  吳振東律師
上列上訴人即被告因過失傷害案件，不服臺灣宜蘭地方法院97年
度醫易字第1號，中華民國98年5月26日第一審判決（起訴案號：
臺灣宜蘭地方法院檢察署95年度偵字第4442號），提起上訴，本
院判決如下：
    主  文
上訴駁回。
    事實及理由
一、本案經本院審理結果，認第一審以上訴人即被告甲○○犯刑
    法第284條第2項後段之業務過失致重傷罪，判處有期徒刑10
    月，減為有期徒刑5 月，並諭知易科罰金折算之標準為以銀
    元300元即新臺幣900元折算一日，認事用法及量刑均無不當
    ，應予維持，並引用第一審判決書記載之事實、證據及理由
    （如附件）。
二、被告上訴意旨略以：告訴人乙○○之視力受損，係因其隱形
    眼鏡清理不當，於民國94年10月17日配戴隱形眼鏡入睡，導
    致其眼角膜缺氧，感染黴菌，嗣經行政院衛生署二次醫療鑑
    定及中華民國眼科醫學會鑑定，均認伊之醫療處置並無疏失
    ，原審徒執伊之供述，遽認伊於看診時已確認告訴人無眼角
    膜破皮、水腫、上皮脫落等傷害，告訴人於同年月18日晚間
    接受丙○○醫師診療時，有雙眼角膜水腫、上皮大面積脫落
    缺損等傷害，係伊為告訴人看診後，未將其雙眼內之隱形眼
    鏡取出，續存在內過久所致，實屬臆斷；又原審就告訴人所
    受雙眼視力喪失之重傷害結果與伊所採醫療行為間，有相當
    因果關係之認定，有未憑證據之違法；再證人林文通、林文
    斌及林惠貞均未目睹告訴人就診之醫療過程，彼等於偵查及
    原審中所為證述內容，均係聽聞自告訴人之轉述，屬傳聞證
    據，應無證據能力。綜上，原判決認事用法俱有違誤，懇請
    鈞院撤銷原判決，另為無罪判決之諭知云云。
三、惟查：
  (一)按傳聞法則之重要理論依據，在於傳聞證據未經當事人之反
    對詰問予以核實，乃與排斥。惟若當事人已放棄對原供述人
    之反對詰問權，於審判程序表明同意該等傳聞證據可作為證
    據，基於證據資料愈豐富，愈有助於真實發見之理念，此時
    法院自可承認該傳聞證據之證據能力。次按此種同意制度係
    基於當事人進行主義中之處分主義，肯認當事人對於傳聞證
    據有處分權，得因當事人、代理人或辯護人於調查證據時，
    表示對於證據調查無異議、沒有意見等意思，而未於言詞辯
    論終結前聲明異議者，為求強化言詞辯論主義，確保訴訟當
    事人到庭實行攻擊防禦，使訴訟程序進行順暢，法院依其補
    充發見真實之職權，並維持程序之公正，介入審酌傳聞證據
    作成時之情況具有「適當性」之要件，得例外賦予其證據能
    力，而視為已有將該等傳聞證據採為證據之同意。又犯罪事
    實之認定、證據之取捨及證據證明力如何，乃事實審法院之
    職權，綜合各種證據，本於推理作用，為其認定犯罪事實之
    基礎，究竟何者為可採，何者為不足採，法院原得本其自由
    心證予以斟酌取捨，原審採用不利於被告之供述為判決之基
    礎，而捨棄不採彼等所為有利於被告之供述或證據，苟無違
    經驗法則或論理法則，自不容任意指為違法。
  (二)查證人林文通、林文斌及林惠貞於偵查時經具結之證言，符
    合刑事訴訟法第159條之1第2項有關傳聞法則例外之要件，
    檢察官及被告就前開審判外之言詞陳述，均業於原審準備程
    序中及審理時表示對於證據能力沒有意見，同意作為證據，
    且於言詞辯論終結前亦未再聲明異議，原審審酌該等言詞陳
    述作成之情況，核無違法取證及證明力明顯過低之瑕疵，亦
    認為以之作為證據為適當，故依前揭規定，認證人林文通、
    林文斌及林惠貞於偵查時之陳述，具有證據能力，自無違誤
    。原審認定被告於94年10月18日上午為告訴人乙○○看診時
    ，因疏未注意仔細聽聞告訴人主訴其眼睛很痛，隱形眼鏡拿
    不下來，請醫師幫忙拿之內容，且疏於使用撐眼器等輔助工
    具仔細檢查乙○○雙眼內是否有隱形眼鏡未取出，僅用手撐
    開乙○○之雙眼，以眼底鏡光束照射查看後，即草率判定告
    訴人係急性結膜炎，而未將其雙眼內之隱形眼鏡取出，導致
    其雙眼因隱形眼鏡在眼內過久而受有雙眼角膜水腫、角膜上
    皮大面積脫落缺損之傷勢，進而受到綠膿桿菌、黴菌之侵襲
    感染而受有雙眼角膜潰瘍，需施行角膜移植手術，而成雙眼
    視力喪失之重傷害事實，業據原判決詳為說明其認定所憑之
    依據、證據取捨及得心證之理由，並就其對被告有利之陳述
    及證據何以不採之理由，均詳予論述，經核原判決認事用法
    及量刑均無違誤。綜上所述，本件被告醫療過失致告訴人受
    重傷之事證明確，被告上訴意旨，猶以各節辯解，主張其對
    本件事故無過失云云，為無理由，應予駁回。
據上論斷，應依刑事訴訟法第373條、第368條，判決如主文。
本案經檢察官黃全祿到庭執行職務。
中    華    民    國    98    年    10    月    29    日
                  刑事第二十三庭    審判長法  官  許宗和
                                          法  官  潘進柳
                                          法  官  沈君玲
以上正本證明與原本無異。
不得上訴。
                                          書記官  彭于瑛
中    華    民    國    98    年    10    月    30    日
附表：
臺灣宜蘭地方法院刑事判決               97年度醫易字第1號
公  訴  人  臺灣宜蘭地方法院檢察署檢察官
被      告  甲○○  男  53歲（民國○○年○月○日生）
                    身分證統一編號：Ｚ000000000號
                    住宜蘭縣宜蘭市○○路○段113號5樓
選任辯護人  吳振東律師
上列被告因過失重傷害案件，經檢察官提起公訴（95年度偵字第
4442號），本院判決如下：
    主  文
甲○○犯業務過失致人重傷害罪，處有期徒刑拾月，減為有期徒
刑伍月，如易科罰金，以銀元參佰元即新臺幣玖佰元折算壹日。
    事  實
一、甲○○於宜蘭縣宜蘭市○○路○段113號開設「甲○○眼科診
    所」並擔任眼科醫師，以幫患者治療眼疾為業，為從事眼科
    醫療業務之人。乙○○於民國94年10月17日下午配戴隱形眼
    鏡後，忘了取出隱形眼鏡即入睡，至94年10月18日上午6時
    許醒來，發現雙眼乾澀、疼痛，無法自行取出隱形眼鏡，遂
    於當日早上由家人林文達陪同前往「甲○○眼科診所」診所
    求診，並由甲○○為其看診，甲○○於診療乙○○之過程中
    ，依其身為眼科專業醫師之智識程度及醫療經驗，本應注意
    仔細聽聞乙○○主訴之內容，且於乙○○主訴「我的眼睛很
    痛，我的隱形眼鏡拿不下來，請醫師幫忙拿」後，更應使用
    「撐眼器」等輔助工具，仔細檢查乙○○之雙眼內是否有隱
    形眼鏡且將之取出，然依當時甲○○看診之情形及為患者取
    出眼內隱形眼鏡並非難度高之醫療行為，甲○○顯並無不能
    注意之情事，詎甲○○竟疏未注意仔細聽聞乙○○主訴「我
    的眼睛很痛，我的隱形眼鏡拿不下來，請醫師幫忙拿」之內
    容，且疏於使用「撐眼器」等輔助工具仔細檢查乙○○雙眼
    內是否有隱形眼鏡未取出，僅用手撐開乙○○之雙眼，以眼
    底鏡光束照射查看後，即草率判定乙○○係急性結膜炎，遂
    於幫乙○○點麻藥等藥水舒緩其疼痛不適之感覺後，即告知
    乙○○「已經處理好了，這兩天還會痛，明天再來回診」等
    語，乙○○因疼痛不適之情形減緩，認為甲○○已將其眼內
    之隱形眼鏡取出，即拿著甲○○所開立之消炎用眼藥水返家
    。迨至94年10月18日下午，乙○○因雙眼疼痛仍未稍緩解，
    其家屬林文斌去電診所詢問是否確已將隱形眼鏡取出，經該
    診所護士轉詢甲○○後，僅覆稱要其隔日再行回診，然乙○○因疼痛難當，遂於94年10月18日晚間前往財團法人羅許基
    金會羅東博愛醫院（下稱博愛醫院）就診，由丙○○醫師為
    其診治，於點妥眼用麻藥，甫撐開乙○○右眼之際，即有隱
    形眼鏡自乙○○之右眼彈出，丙○○繼以「撐眼器」撐開乙○○左眼，並輔以「隙細燈」詳細檢視，果發現確有隱形眼
    鏡在乙○○左眼內，旋以鑷夾將之取出，惟此時乙○○之雙
    眼已因隱形眼鏡在眼內過久，未及時取出，以致受有雙眼角
    膜水腫、角膜上皮大面積脫落缺損之傷害，更因其保護角膜
    對抗外界病菌防止角膜受傷害之重要組織「角膜表皮」已經
    有大面積的脫落受傷，導致其雙眼因而受到綠膿桿菌、黴菌
    之侵襲感染而受有雙眼角膜潰瘍之傷害，雖乙○○自94年10
    月18日晚間起迄94年10至21日陸續於博愛醫院接受治療，且
    自94年10月22日起轉往國立臺灣大學醫學院附設醫院（下稱
    台大醫院）接受治療，然最終仍因雙眼角膜潰瘍之傷勢過重
    ，導致其雙眼視力均小於0.01，已無法以光學矯正治癒，需
    施行角膜移植手術，而成雙眼視力喪失之重傷害結果。
二、案經乙○○訴由臺灣宜蘭地方法院檢察署檢察官偵查起訴。
    理  由
一、按被告以外之人於審判外之言詞或書面陳述，除法律有規定
    者外，不得作為證據。又被告以外之人於審判外之陳述，雖
    不符前四條之規定，而經當事人於審判程序同意作為證據，
    法院審酌該言詞陳述或書面陳述作成時之情況，認為適當者
    ，亦得為證據。當事人、代理人或辯護人於法院調查證據時
    ，知有第159條第1項不得為證據之情形，而未於言詞辯論終
    結前聲明異議者，視為有前項之同意，刑事訴訟法第159條
    第1項、第159條之5第1項、第2項分別定有明文。本件情形
    ，被告、辯護人、檢察官於本院審理時對於下列所述之證據
    資料，均不爭執其證據能力，本院審酌該等證據資料作成時
    之狀況，均無不宜作為證據情事，依刑事訴訟法第159條之5
    第2項規定，自均得作為證據。
二、訊據被告甲○○固不否認「伊於宜蘭縣宜蘭市○○路○段113
    號開設甲○○眼科診所，擔任眼科醫師，從事眼科醫療之業
    務。94年10月18日早上乙○○曾到診所來就診，由伊為乙○○看診，乙○○表示眼睛很痛，伊只有用手撐開乙○○的眼
    睛，為乙○○點眼藥水、將眼睛的分泌物清除，使用眼底鏡
    的光束照乙○○的眼睛，針對以手撐開所看得到眼睛部位加
    以檢查，以伊當時所見之範圍，伊並沒有見到乙○○的眼睛
    內有異物，且檢查後亦確定乙○○並無眼角膜破皮、眼角膜
    水腫、眼角膜上皮脫落或角膜潰瘍之情形，故伊認為乙○○
    的眼睛是因為隱形眼鏡沒有清洗乾淨所引發的急性結膜炎，
    便開立消炎用的眼藥水給乙○○。當天下午，乙○○之家屬
    曾打電話來診所表示乙○○的眼睛還在痛，當時伊還在手術
    中，便請門診護士轉告乙○○的家屬，請乙○○再回來看診
    。嗣後乙○○到博愛醫院、台大醫院就診後，因雙眼角膜潰
    瘍及黴菌感染，已呈現雙眼視力均小於0.01，無法以光學矯
    正，須施行角膜移植手術之情形。」等情（見本院卷第26、
    29、207、208、211、212頁），惟矢口否認有何業務過失致
    重傷害之犯行，辯稱「94年10月18日早上乙○○到診所看診
    時，只有說她的眼睛痛，乙○○並沒有說她是因為隱形眼鏡
    隔夜沒有取出而眼睛不舒服，她並沒有要求我幫她將隱形眼
    鏡拿出來。乙○○所受之傷勢與我的診療行為無關，我沒有
    檢察官所起訴的業務過失致重傷害犯行。」云云，然查：
（一）上揭犯罪事實，已據證人即被害人乙○○於檢察官偵訊及
      本院審理時指訴綦詳（見宜蘭地檢署95年度他字第416號
      卷第109至110頁，本院卷第55至73頁），核與證人即乙○○家屬林文達於檢察官偵訊時證述「94年10月18日早上，
      乙○○說他的眼睛不舒服，隱形眼鏡忘了取出，我就陪乙○○前往『甲○○眼科診所』就醫，我曾聽見診所之護士
      詢問乙○○是什麼狀況，乙○○對護士說她的隱形眼鏡無
      法拿下來，護士說那就不用驗光，等醫生直接看就可以。
      」之情節（見宜蘭地檢署95年度偵字第4442號卷第10頁）
      、證人即乙○○家屬林惠真於檢察官偵訊時證述「94年10
      月18日早上7點多，我正準備上班時，乙○○說他的隱形
      眼鏡拿不下來，眼睛很痛，想要去看醫生，我就叫林文達
      載乙○○去醫院看診。」之情節（見宜蘭地檢署95年度偵
      字第4442號卷第16頁）、證人即乙○○家屬林文斌於檢察
      官偵訊時證述「94年10月18日早上林文達載乙○○去醫院
      看診回家後，到了下午乙○○說她的眼睛還在痛，我就在
      下午兩點多打電話到甲○○眼科診所詢問乙○○看診後都
      有按時點藥，為何眼睛還在痛，是否未將隱形眼鏡取出，
      接電話的小姐就說蔡醫師還在看診中，她去問一下，之後
      接電話的小姐就說蔡醫師說隔天再來回診。」之情節（見
      宜蘭地檢署95年度偵字第4442號卷第17頁）、證人即乙○○家屬林文通於檢察官偵訊時證述「當天下午返家後，乙○○說今天曾去甲○○眼科診所將隱形眼鏡取出，但眼睛
      仍然很痛，我安頓好小孩後，當天晚上就帶乙○○前往博
      愛醫院就診，由丙○○醫師診療。」之情節（見宜蘭地檢
      署95年度偵字第4442號卷第11頁）、證人即甲○○眼科診
      所護士戊○○於檢察官偵訊及本院審理時證述「94年10月
      18日早上乙○○來看診時，我是擔任跟診之工作，負責在
      患者進入診療室前，先幫患者進行驗光、量眼壓等初步檢
      查，並於醫師旁協助維持秩序。當天甲○○曾請我進入診
      間幫忙固定乙○○頭部，由甲○○為乙○○點麻藥等藥水
      。94年10月18日下午乙○○家屬打電話來診所，電話應該
      是甲○○的太太林秀儒接的，當時甲○○正在進行手術，
      我出去拿東西時，林秀儒說有患者乙○○來電表示眼睛痛
      ，我就進去轉告甲○○，甲○○就說請患者再來複診，我
      就出去跟林秀儒說，由她轉告患者」之情節（見宜蘭地檢
      署95年度他字第416號卷第130至131頁，本院卷第83至87
      頁），證人即博愛醫院醫師丙○○於檢察官偵訊及本院審
      理時證述「94年10月18日當天星期二是由我在夜間門診幫
      乙○○看診，乙○○主訴其眼睛很腫、很痛，乙○○說她
      是前一天晚上戴隱形眼鏡過夜，早上有到甲○○眼科診所
      就診，那邊的醫師作了一些處置後，她的眼睛還是不舒服
      ，所以才到博愛醫院來就診。檢查當時，乙○○的雙眼都
      很腫，眼睛無法自行張開，我就先點眼用麻藥，減緩她的
      疼痛，看她可否自行張開眼睛，但她還是無法自行張開眼
      睛，我就用手幫她將眼皮張開，在我幫她將右眼皮撐開過
      程中，隱形眼鏡就從其眼睛內彈出，之後我就使用撐眼器
      撐開乙○○的左眼，我就在黑眼球的下緣及靠近眼白的地
      方，看到隱形眼鏡的邊緣，我就幫她將隱形眼鏡取出。之
      後繼續幫她檢查雙眼，發現她的雙眼角膜水腫、角膜上皮
      有大面積的脫落缺損，依我的判斷這些傷勢跟配戴隱形眼
      鏡有關。另外因為乙○○雙眼內有分泌物，我懷疑可能已
      經發生感染、已經角膜潰瘍，就幫她作眼球分泌物細菌培
      養，並先開給她強效抗生素，要求她回家後日夜間每隔一
      個小時就要點一次，於確認家屬可以配合點藥後，才讓乙○○回去，並請乙○○隔天回診，之後乙○○便連續於星
      期三、四、五回診，星期五早上乙○○回診時說隔天要去
      外地無法再回診，但到了晚上就接到她家屬的電話，說她
      們想要到台大醫院去就診。之後，細菌培養結果出來，發
      現乙○○眼睛有綠膿桿菌感染之情形，便將報告提供給台
      大醫院參考。患者因為眼睛痛而就醫時，如果是因為角膜
      破皮、水腫所造成，大部分的病人都可以檢查發現角膜破
      皮、水腫之情形。角膜潰瘍就是受到病菌感染所引起，基
      本上是先感染才造成潰瘍，引發感染之病菌包括綠膿桿菌
      等細菌、黴菌、阿米巴原蟲或不典型結核菌。乙○○經博
      愛醫院病菌培養結果發現有綠膿桿菌感染，經台大醫院病
      菌培養結果發現有黴菌感染，可能是一開始就有混合不同
      病菌感染。混合不同病菌感染之情形，因為黴菌培養時間
      比較長，可能要一到二星期，甚至可能培養不出來，所以
      可能一開始只培養出綠膿桿菌，無法培養出黴菌。一般情
      形下，眼睛如果只是單純接觸細菌或黴菌是不會造成角膜
      潰瘍的，因為我們身上隨時都會存在一些菌株，大部分的
      角膜潰瘍是發生在角膜上皮已經脫落而受到病菌感染，但
      是臨床上面也發現有三、四種細菌會在角膜上皮仍是完好
      之情形下，還是造成角膜潰瘍，但這是極罕見的。隔夜配
      戴隱形眼鏡容易造成角膜缺氧受傷，容易造成角膜上皮脫
      落、刮傷，角膜本身有受傷或角膜上皮脫落時，當然就容
      易受到細菌或黴菌的感染。以乙○○而言，她的綠膿桿菌
      、黴菌之感染途徑最大的可能就是從隱形眼鏡而來。一開
      始我就高度懷疑乙○○是角膜潰瘍，後來病菌培養出來確
      定是角膜潰瘍，台大醫院也是在找造成角膜潰瘍之病菌，
      只是後來還是演變成必須進行角膜移植。」之情節（見宜
      蘭地檢署95年度他字第416號卷第121至123頁，本院卷第1
      11至130頁）、證人即台大醫院醫師陳偉勵於檢察官偵訊
      時證述「乙○○於94年10月22日住院時，已呈現兩眼角膜
      潰瘍之傷勢，後來確認發現乙○○已遭到黴菌感染。」之
      情節（見宜蘭地檢署95年度偵字第4442號卷第43頁），均
      相符合，並有甲○○眼科診所病歷表、博愛醫院95年4月1
      9日（九十五）羅博醫字第2006040138號函附之乙○○病
      歷資料及醫師說明表、博愛醫院診斷證明書、台大醫院95
      年4月20日校附醫秘字第0950204409號函及所附之乙○○
      病歷資料、台大醫院診斷證明書、財團法人佛教慈濟綜合
      醫院診斷證明書、殘障手冊、台大醫院97年8月22日校附
      醫秘字第0970210088號函在卷可稽。
（二）查，於遇有病患主訴眼睛疼痛時，一般眼科醫師會詢問患
      者病史及疼痛的可能原因，如疼痛多久了、有無受到外傷
      、有無配戴隱形眼鏡，之前有無發生過、有無青光眼病史
      ，若患者自己懷疑是某種原因所造成，患者就會告知醫師
      ，之後再幫患者檢查之事實，已據被告及證人丙○○供明
      在卷（見宜蘭地檢署95年度他字第416號卷第121至122頁
      ，本院卷第117、121、125、208頁），自堪以認定。另患
      者至「甲○○眼科診所」就診時，依照該診所之一般作業
      流程，該診所之掛號小姐、跟診小姐、流動小姐、醫師均
      會詢問患者為何來求診，如果患者表示因眼睛疼痛而求診
      時，掛號小姐、跟診小姐、流動小姐、醫師均會再詢問患
      者其眼睛痛之可能成因，而94年10月18日乙○○前來就診
      時，被告確實曾詢問乙○○為何來就診，當乙○○表示眼
      睛痛後，被告確實曾進一步詢問乙○○其眼睛痛之可能成
      因為何等事實，亦分據被告、證人即甲○○眼科診所行政
      助理丁○○、證人即甲○○眼科診所護士戊○○供述甚詳
      （見宜蘭地檢署95年度他字第416號卷第129頁，本院卷第
      81、89、90、93、208、209、211、214頁），亦堪認定屬
      實。而衡諸常情，患者於因隱形眼鏡配戴隔夜未取出，造
      成眼睛疼痛，且無法自行取出隱形眼鏡以致痛苦難耐而至
      眼科醫師處求診時，患者對其自身眼睛疼痛之原因當知之
      甚詳，且其求診之目的「請求醫師取出隱形眼鏡，減輕疼
      痛」亦十分明確，其理應會主動告知醫、護人員求診之目
      的，縱有未主動向醫、護人員敘明求診目的之情形，但至
      少於醫、護人員詢問時，亦會據實告知其求診之目的，以
      便醫師能為正確迅速之處置而減輕自身之痛苦，殊無隱瞞
      求診目的，延誤治療時機，增加醫師誤判風險之理（此觀
      被告所供稱「未曾遇過患者明明知道眼睛痛是因為隱形眼
      鏡在眼睛內無法取下，而故意不告訴我要考我之情形」之
      情節即明，見本院卷第214至215頁）。本件情形，證人乙○○已配戴隱形眼鏡十多年（見本院卷第62頁），對於眼
      內有否配戴隱形眼鏡之差異狀態知之甚詳，而其又為年逾
      三旬、身心健全之成年人，於因故未取出隱形眼鏡入睡，
      致隔日雙眼乾澀、眼睛疼痛，無法取出眼鏡，而急至診所
      求助醫師時，其豈有於對醫、護人員主訴病症時，僅單純
      言及「雙眼疼痛」，完全略去「因隱形眼鏡未能取出，希
      望醫師幫忙取出隱形眼鏡」之理？參以，證人乙○○於94
      年10月18日因眼睛不舒服而央請家屬協助就診時，已明確
      告知其家屬係因隱形眼鏡未取出所致；另於94年10月18日
      晚間轉往博愛醫院求診時，亦已明確向丙○○醫師陳述係
      因隱形眼鏡未取出致雙眼疼痛之事實，復據證人林文達、
      林惠貞、林文斌、丙○○證述甚明，顯然證人乙○○確實
      對其自身眼睛疼痛之原因及求診之目的知之甚詳，且已將
      眼睛疼痛原因及求診目的告訴家人及博愛醫院診療醫師丙○○，則當乙○○至「甲○○眼科診所」就診時，於該診
      所之掛號小姐、跟診小姐、流動小姐及被告多次詢問其為
      何來求診、為何會眼睛痛時，乙○○豈有迭次漏未告知該
      診所護理人員及被告其眼睛疼痛原因及求診目的之理？更
      何況，證人乙○○當日係第一次到「甲○○眼科診所」就
      診，證人乙○○或其家人與被告間，並無任何仇怨糾紛之
      事實，亦分據被告及證人乙○○供承在卷（見本院卷第65
      至66、216至217頁），顯然證人乙○○至「甲○○眼科診
      所」就診時，亦無刻意隱瞞自身眼睛疼痛之原因及求診之
      目的，藉以製造醫療糾紛而對被告興訟之動機。至於被告
      所提出之乙○○處方箋影本上固無「乙○○要求取出隱形
      眼鏡」之字樣，然依被告所辯「患者來就診掛號時，會先
      填寫處方箋上面的基本資料、掛號號碼，如果病患有講主
      訴內容例如受傷或取下隱形眼鏡，掛號小姐就會記載於處
      方箋上。」之情節（見本院卷第210頁），顯然無從依該
      處方箋上之記載內容，即推得「乙○○於接受被告本人看
      診時，並未向被告主訴要求取出隱形眼鏡」之結論，自無
      從依憑上述處方箋之記載內容而推認證人乙○○所言不實
      在。從而，證人乙○○所指稱「伊前往『甲○○眼科診所
      』就診時，曾向診所護士及被告表示『伊眼睛很痛，伊隱
      形眼鏡拿不下來，請醫師幫忙拿』」乙節，應堪信為真實
      ，被告所辯「94年10月18日早上乙○○到診所看診時，只
      有說她的眼睛痛，乙○○並沒有說她是因為隱形眼鏡隔夜
      沒有取出而眼睛不舒服，她並沒有要求我幫她將隱形眼鏡
      拿出來。」云云，顯與實情不符，不足採信。另證人即94
      年10月18日上午於甲○○眼科診所擔任掛號、跟診工作之
      行政助理丁○○、護士戊○○所證「不記得乙○○有無主
      訴隱形眼鏡無法取出，要請醫師幫忙取出隱形眼鏡」云云
      ，核屬事後卸責及迴護被告（雇主）之詞，亦均不足採信
      。
（三）次查，證人乙○○於94年10月18日上午至甲○○眼科診所
      接受被告診療時，經被告檢查之結果，確認當時乙○○並
      無眼角膜破皮、眼角膜水腫、眼角膜上皮脫落等傷害之事
      實，已據被告供明在卷（見本院卷第211頁），並有甲○○眼科診所病歷表在卷可稽，自堪予認定。另證人乙○○
      於94年10月18日晚間前往博愛醫院接受丙○○醫師診治時
      ，經丙○○醫師檢查結果發現乙○○之雙眼已受有雙眼角
      膜水腫、角膜上皮大面積脫落缺損之傷害等事實，復經證
      人丙○○證述甚明，且有博愛醫院95年4月19日（九十五
      ）羅博醫字第2006040138號函附之乙○○病歷資料及醫師
      說明表、博愛醫院診斷證明書可資佐證，亦堪以認定。而
      戴隱形眼鏡過久，容易因為缺氧而造成角膜上皮受損之事
      實，亦據被告及證人丙○○供明在卷（見本院卷第123、1
      24、130、216頁），並有行政院衛生署醫事審議委員會00
      00000號鑑定書鑑定意見（八）可資佐證，亦可認定。本
      件情形，證人乙○○於94年10月18日上午至甲○○眼科診
      所接受被告診療時，既然並無眼角膜破皮、眼角膜水腫、
      眼角膜上皮脫落之傷勢，然其於當日晚間至博愛醫院就診
      時卻已經有雙眼角膜水腫、角膜上皮大面積脫落缺損之傷
      害，且於此期間內，乙○○之雙眼內除了留有當日上午被
      告未將之取出之隱形眼鏡外，並無證據顯示其雙眼曾另受
      到其他外力撞擊或傷害，由此足見乙○○於94年10月18日
      晚間接受丙○○醫師診療時，其雙眼所受之角膜水腫、角
      膜上皮大面積脫落缺損等傷害，確係於94年10月18日上午
      接受被告看診後，因被告未將乙○○雙眼內之隱形眼鏡取
      出，導致隱形眼鏡繼續留存於乙○○雙眼內過久所致。
（四）另查，證人乙○○於94年10月18日上午至甲○○眼科診所
      接受被告診療時，經被告檢查之結果，確認當時乙○○並
      無角膜潰瘍傷勢之事實，已據被告供明在卷（見宜蘭地檢
      署95年度他字第416號卷第111頁，本院卷第211頁），並
      有甲○○眼科診所病歷表在卷可稽，自堪以認定。另證人
      乙○○於94年10月18日晚間前往博愛醫院接受丙○○醫師
      診治時，經丙○○醫師檢查結果發現乙○○之雙眼已受有
      雙眼角膜水腫、角膜上皮大面積脫落缺損之傷勢，眼睛內
      也有分泌物，懷疑可能已經發生感染、已經角膜潰瘍，嗣
      經博愛醫院病菌培養結果，發現乙○○已受到綠膿桿菌之
      感染而角膜潰瘍，嗣經轉至台大醫院就診後，經台大醫院
      病菌培養結果，發現乙○○之角膜潰瘍尚受有黴菌之感染
      ，經治療後，終仍因雙眼角膜潰瘍之傷勢過重，導致乙○○雙眼視力均小於0.01，已無法以光學矯正治癒，需施行
      角膜移植手術，而成雙眼視力喪失之重傷害結果之事實，
      復經證人丙○○、陳偉勵證述甚明，並有博愛醫院95年4
      月19日（九十五）羅博醫字第2006040138號函附之乙○○
      病歷資料及醫師說明表、博愛醫院診斷證明書、台大醫院
      95年4月20日校附醫秘字第0950204409號函及所附之乙○○病歷資料、台大醫院診斷證明書、財團法人佛教慈濟綜
      合醫院診斷證明書、殘障手冊、台大醫院97年8月22日校
      附醫秘字第0970210088號函在卷可資佐證，自亦堪以認定
      。而眼角膜潰瘍為眼角膜上皮破損後不僅感染角膜上皮進
      而感染至基質部形成化膿性潰瘍。一般成因為眼角膜上皮
      受損後又發生細菌、黴菌、病毒或阿米巴原蟲等病原菌之
      感染所造成。除了Neisseria Gonorrhoea，Corynebacter
      ium phtheriae，Listeria Sp，Haemophilus sp.等病菌
      能在完整角膜上皮下造成角膜感染外，其他會造成眼角膜
      潰瘍的病原體，只有在角膜上皮受損之情形下才易造成感
      染，因為完整無受傷害之角膜可以應付小量黴菌等病原菌
      ，不會因此而造成角膜潰瘍。又黴菌感染、角膜潰瘍能以
      藥物治療，雖治癒後角膜會留下瘢痕，造成視力減退，但
      其視力喪失之程度，須視感染程度及治癒後角膜留下瘢痕
      程度而決定，只有造成嚴重視力減退時，才需要進行角膜
      移植手術，否則大多數的黴菌感染、角膜潰瘍並不需要進
      行角膜移植手術，此有行政院衛生署醫事審議委員會0000
      000號鑑定書鑑定意見（一）、（三）、（五）至（九）
      、（十一）至（十三）可資佐證。又病菌、黴菌普遍存在
      於自然界上，理論上我們身體各部位，隨時都在接觸病菌
      或黴菌。角膜表皮是保護角膜對抗外界、防止角膜受傷害
      之重要組織，角膜的表皮細胞是完好的，即使有細菌、黴
      菌進入眼中，一般而言是比較不容易因此而造成角膜發炎
      或潰瘍。理論上一個健康的眼球、角膜，單純接觸到病菌
      、黴菌是不會演變成病菌感染、黴菌感染、角膜潰瘍，除
      非病菌、黴菌的種類很強，但乙○○所感染的黴菌，並不
      是醫事鑑定委員會鑑定書第七點上所特別提出的能在完整
      角膜上皮下造成角膜感染之那四種病菌之一，鑑定書上所
      載那四種都是細菌，不是黴菌。理論上而言，就同一種類
      的病菌或黴菌而言，一個受傷的眼球、角膜，接觸到病菌
      、黴菌會比較容易演變成病菌感染、黴菌感染、角膜潰瘍
      等事實，亦據被告供明在卷（見本院卷第213至216頁）。
      故以本件情形而言，被害人乙○○所感染的綠膿桿菌、黴
      菌既非前揭能在完整角膜上皮下造成角膜感染之病原菌，
      且本件亦無任何事證顯示乙○○之雙眼內本即存有大量之
      綠膿桿菌、黴菌等病原菌，以致完整無傷之角膜已無法對
      抗該等病原菌而發生角膜潰瘍。從而，被告於94年10月18
      日上午為乙○○看診時，未即時將乙○○雙眼內之隱形眼
      鏡取出，導致隱形眼鏡繼續留存於乙○○雙眼內過久，除
      造成乙○○之雙眼受到角膜水腫、角膜上皮大面積脫落缺
      損之傷害外，更因乙○○眼睛內保護角膜對抗外界、防止
      角膜受傷害之重要組織角膜表皮已經有大面積的脫落受傷
      ，以致角膜已無法對抗綠膿桿菌、黴菌，因而受到綠膿桿
      菌、黴菌之感染而發生角膜潰瘍傷勢，且經博愛醫院、台
      大醫院治療後，終仍因雙眼角膜潰瘍之傷勢過重，導致乙○○雙眼視力均小於0.01，已無法以光學矯正治癒，需施
      行角膜移植手術，而成雙眼視力喪失之重傷害結果之事實
      ，亦堪以認定。
（五）又查，醫師於執行醫療業務時，應善盡醫療上必要之注意
      義務，於執行看診之過程中，應仔細聆聽病人之主訴內容
      ，並為妥適之治療，且應將主訴內容及治療情形詳載於病
      歷資料上，此觀醫療法第82條、醫師法第12條之規定即明
      。而隱形眼鏡乃眼睛內很大的異物，就專業醫師而言，為
      患者取出眼睛內之隱形眼鏡，並非難度高之醫療行為，若
      患者主訴係因隱形眼鏡戴隔夜沒有辦法取出，而導致眼睛
      疼痛時，應該先使用「撐眼器」等輔助工具，將患者之雙
      眼撐開仔細檢查，並將患者眼睛內之隱形眼鏡取出，再作
      其他診療之事實，復據被告及證人丙○○供明在卷（見本
      院卷第73、116、121、126、212、215頁，並有甲○○眼
      科診所函文（見宜蘭地檢署95年度他字第416號卷第100頁
      ）、行政院衛生署醫事審議委員會0000000號鑑定書〈參
      鑑定意見（一）所載〉可資佐證，自堪以認定。本件情形
      ，被告身為專業之眼科醫師，竟於診療乙○○之過程中，
      疏未注意仔細聽聞乙○○主訴「我的眼睛很痛，我的隱形
      眼鏡拿不下來，請醫師幫忙拿」之內容，且疏於使用「撐
      眼器」等輔助工具仔細檢查乙○○雙眼內是否有隱形眼鏡
      未取出，以致未能適時將乙○○雙眼內之隱形眼鏡取出，
      導致乙○○因而受有雙眼角膜水腫、角膜上皮大面積脫落
      缺損之傷害，以致角膜已無法對抗綠膿桿菌、黴菌，因而
      受到綠膿桿菌、黴菌之感染而發生角膜潰瘍傷勢，經博愛
      醫院、台大醫院治療後，終仍因雙眼角膜潰瘍之傷勢過重
      ，導致乙○○雙眼視力均小於0.01，已無法以光學矯正治
      癒，需施行角膜移植手術，而成雙眼視力喪失之重傷害，
      顯然被告對於乙○○所採行之醫療行為確有疏失，且其疏
      失行為與乙○○所受之雙眼視力喪失重傷害間亦有相當因
      果關係，已灼然甚明，被告所辯「乙○○所受之傷勢與我
      的診療行為無關」云云，顯屬飾卸之詞，諉無足取。
（六）至於行政院衛生署醫事審議委員會0000000號鑑定書鑑定
      意見（四）意見雖稱「根據文獻報告，配戴隱形眼鏡造成
      雙眼角膜潰瘍，其原因，與隔夜配戴隱形眼鏡造成角膜缺
      氧受傷及隱形眼鏡盒及清潔液受到污染有關。本案病人（
      乙○○）配戴雙週拋隱形眼鏡因隔夜配戴，再加上台大醫
      院所作隱形眼鏡清潔液及隱形眼鏡盒之培養檢查均發現受
      到黴菌污染，乃造成後來雙眼角膜潰瘍，即使醫師甲○○
      於初診時，及時發現並取出病人雙眼之隱形眼鏡，並不能
      避免事後演變為黴菌感染。臺灣濕度大，週拋式隱形眼鏡
      極易受到感染，又不在眼科醫師之監督下使用，是本案例
      最大之關鍵。」云云、行政院衛生署醫事審議委員會0000
      000號鑑定書鑑定意見（十四）亦稱「若病人係於前一天1
      4:00許開始戴隱形眼鏡後，一直未取出眼中之隱形眼鏡，
      且於晚上亦戴著隱形眼鏡睡覺，隔天早上病人發現眼睛疼
      痛且無法取出隱形眼鏡，此時病人角膜已經因為戴著隱形
      眼鏡時間過長且又過夜戴著隱形眼鏡，已經有缺氧造成角
      膜上皮受損情形，再加上鏡片盒內已遭受黴菌污染，已經
      造成有角膜炎情形。此時角膜尚未有大片破皮及角膜潰瘍
      情形，乃角膜潰瘍前期以角膜炎之情形呈現，實乃角膜潰
      瘍一般發展過程，即使眼科醫師取出病人眼中之隱形眼鏡
      ，並不能改變日後造成角膜潰瘍之事實。」云云，然查：
      本院函詢國立臺灣大學醫學院附設醫院「依貴院診斷證明
      書之記載（如附件），病患乙○○至貴院就診後，貴院檢
      驗確認乙○○之眼睛受到黴菌感染，請惠予查明貴院係於
      『何時』？『採集何種檢體檢驗』？『何時獲得檢驗結果
      』？貴院能否判斷上開檢體係自何時起存在黴菌？貴院能
      否判斷乙○○眼睛受到黴菌感染之感染源究竟為何？」，
      該醫院已函覆稱「乙○○接受檢體採集之時間為門診及住
      院當天94年10月22日、住院後第4天94年10月26日、住院
      後第10天94年11月1日，採集的檢體為角膜之潰瘍組織，
      黴菌檢驗結果為住院後第26天94年11月17日獲得。此黴菌
      在體外生長速度極慢，以一般培養時間不易培養出結果，
      住院後第10天94年11月1日所採集的檢體，是基於前兩次
      培養無結果，特別延長時間，才在住院後第26天94年11月
      17日獲得結果。由於此期間乙○○角膜病變的進展隨著剛
      住院時的表現繼續惡化，無新病灶出現，故推測此檢體應
      在來本院門診及住院前即已存在。一般而言，黴菌性角膜
      炎的感染源多為植物性物質（例如樹枝、樹葉、果皮等）
      ，但隱形眼鏡、污濁的隱形眼鏡保存液等在極少的機率下
      也有可能為黴菌感染之感染源。乙○○並無接觸到植物性
      物質感染之病史，故「隱形眼鏡的配戴」或「污濁的隱形
      眼鏡保存液」較可能為感染源。」（見本院卷第159至160
      頁台大醫院97年8月22日校附醫秘字第0970210088號函）
      ，可見台大醫院當初僅採集乙○○之角膜潰瘍組織加以檢
      驗培養發現乙○○已受到黴菌感染，且台大醫院係根據乙○○並無接觸到植物性物質感染之病史，而推論「隱形眼
      鏡的配戴」或「污濁的隱形眼鏡保存液」是較可能的黴菌
      感染源，則行政院衛生署醫事審議委員會鑑定意見所稱「
      台大醫院所作隱形眼鏡清潔液及隱形眼鏡盒之培養檢查均
      發現受到黴菌污染」，並進而推論「即使醫師甲○○於初
      診時，及時發現並取出病人雙眼之隱形眼鏡，並不能避免
      事後演變為黴菌感染。」云云，其依據為何，已令人質疑
      。其次，關於行政院衛生署醫事審議委員會0000000號鑑
      定書鑑定意見（十四），本院原函詢之內容為「若患者係
      於前一天下午2時許開始戴隱形眼鏡後，一直未取出眼中
      之隱形眼鏡，且於晚上亦戴著隱形眼鏡睡覺，隔天早上患
      者發現眼睛疼痛且無法取出隱形眼鏡，而於上午8時許至
      眼科醫師處就診，醫師檢查後，確認患者並無角膜潰瘍之
      情形。嗣因上開眼科醫師並未取出患者眼中之隱形眼鏡，
      患者眼睛仍疼痛，而於同日晚上8時許至另一眼科醫師處
      就診，經醫師取出患者眼中之隱形眼鏡後，檢查確認患者
      此時已有有角膜水腫、角膜破皮及角膜潰瘍之情形，則此
      患者角膜水腫、角膜破皮及角膜潰瘍傷勢之成因為何？」
      ，惟醫事審議委員會卻回覆前揭內容，然其有何依據可以
      認定「若病人係於前一天14:00許開始戴隱形眼鏡後，一
      直未取出眼中之隱形眼鏡，且於晚上亦戴著隱形眼鏡睡覺
      ，隔天早上病人發現眼睛疼痛且無法取出隱形眼鏡，此時
      病人角膜已經因為戴著隱形眼鏡時間過長且又過夜戴著隱
      形眼鏡，已經有缺氧造成角膜上皮受損、角膜炎情形。」
      ？顯然其此部分之鑑定意見過於速斷。更何況，以本件情
      形而言，被害人乙○○於94年10月18日上午至甲○○眼科
      診所接受被告診療時，經被告檢查之結果，確認當時乙○○並無眼角膜破皮、眼角膜水腫、眼角膜上皮脫落及角膜
      潰瘍等傷勢之事實，業經認定在前，根本無行政院衛生署
      醫事審議委員會鑑定意見所稱「若病人係於前一天14:00
      許開始戴隱形眼鏡後，一直未取出眼中之隱形眼鏡，且於
      晚上亦戴著隱形眼鏡睡覺，隔天早上病人發現眼睛疼痛且
      無法取出隱形眼鏡，此時病人角膜已經因為戴著隱形眼鏡
      時間過長且又過夜戴著隱形眼鏡，已經有缺氧造成角膜上
      皮受損。」之情形，行政院衛生署醫事審議委員會000000
      0號鑑定書鑑定意見（十四）之前提事實顯與本案客觀事
      實不符，則其鑑定意見自不能適用於本案。再者，眼角膜
      潰瘍為眼角膜上皮破損後不僅感染角膜上皮進而感染至基
      質部形成化膿性潰瘍。一般成因為眼角膜上皮受損後又發
      生細菌、黴菌、病毒或阿米巴原蟲等病原菌之感染所造成
      。除了Neisseria Gonorrhoea，Corynebacterium phther
      iae，Listeria Sp，Haemophilus sp.等病菌能在完整角
      膜上皮下造成角膜感染外，其他會造成眼角膜潰瘍的病原
      體，只有在角膜上皮受損之情形下才易造成感染，因為完
      整無受傷害之角膜可以應付小量黴菌等病原菌，不會因此
      而造成角膜潰瘍等事實，已見前述。而被害人乙○○所感
      染的黴菌，並非前揭能在完整角膜上皮下造成角膜感染之
      病原菌之事實，復經認定在前，且本件亦無任何事證顯示
      乙○○之雙眼內本即存有大量之綠膿桿菌、黴菌等病原菌
      ，以致完整無傷之角膜已無法對抗該等病原菌而發生角膜
      潰瘍。因此，即便乙○○雙眼內本存有綠膿桿菌、黴菌等
      病原菌，惟倘若其雙眼角膜並未受傷，應能對抗眼內既存
      之病原菌，不致於發生角膜潰瘍之情事。換言之，倘若被
      告於94年10月18日早上診療乙○○時，已即時將藍素雙眼
      內之隱形眼鏡取出，當能避免乙○○之角膜受傷遭綠膿桿
      菌、黴菌感染而發生角膜潰瘍及因此而雙眼視力均小於0.
      01，已無法以光學矯正治癒，需施行角膜移植手術之雙眼
      視力喪失重傷害結果。因此，行政院衛生署醫事審議委員
      會二次鑑定意見所稱「即使醫師甲○○於初診時，及時發
      現並取出病人雙眼之隱形眼鏡，並不能避免事後演變為黴
      菌感染。」云云，顯與其本身所述之角膜潰瘍成因、角膜
      自我保護功能等意見相悖，其所為之此部分鑑定意見顯然
      過於輕率速斷，自不足採。另辯護人依據上開鑑定意見所
      辯「依台大醫院之檢驗報告及醫事審議委員會鑑定意見，
      可知告訴人至甲○○眼科診所就診時，其眼睛已經受到黴
      菌之感染，而該黴菌感染實無法於初診時即得以診斷出來
      ，台大醫院係至第26天始培養檢查發現告訴人之眼睛係受
      到罕見之黴菌感染，台大醫院始依該黴菌感染下藥治療。
      因此，縱然被告於告訴人就醫時，即時為告訴人取出雙眼
      內之隱形眼鏡，亦不能避免事後演變成黴菌感染，造成告
      訴人雙眼視力小於0.01，無法以光學矯正之結果。故縱使
      被告疏未注意幫告訴人取出隱形眼鏡，與告訴人視力受損
      之結果間，亦無相當因果關係可言，自不得以業務過失致
      重傷害罪相繩。」云云，亦同屬無據，自不足取。
（七）另中華民國眼科醫學會97年12月16日中眼台（97）字第25
      0號所函覆「二、醫師檢查病人的項目及範圍在「初診」
      時一般以「病人主訴」相關及配合「非侵入性理學檢查或
      避免會加重損傷的檢查」為基本範圍。（如咳嗽一天不可
      能就照X光或內視鏡；也不可能腹痛一天就做CT斷層或胃
      鏡檢查去找出所有的可能原因）。所有的醫師都是先依學
      理經驗做出初步臆斷並開始訂定治療方針。後續追蹤時再
      依病人對治療後的反應：如未改善則依輕重再進行下一步
      檢查，包括「侵入性或有可能加重損傷之積極性檢查」以
      期能精確找到病因並繼續治療。所以許多疾病的診治必需
      是一個延續的狀態（病程）下才能確立診斷並完成治療，
      而過程中依發展來修正檢查和治療方向也是常態。三、依
      大院函文所提之問題：應是病人主訴「眼睛疼痛」，而醫
      師看診發現「眼皮較腫、分泌物很多且為急性發作」等症
      狀時，第一臆斷即為急性結膜炎的可能性最高，醫師按病
      患初診之診斷原則（詳前段）診治，在細隙燈光束下觀察
      角結膜狀況避免將結膜強行撐開來探查並給予衛教與治療
      後，叮囑回診追蹤。此時為避免傳染或過多檢查會造成加
      重損傷應屬合理之初步處置。四、造成「眼皮較腫、分泌
      物很多且為急性發作」之疾病可能有多種。在病人主訴僅
      為「眼睛疼痛」，配合外觀發現則以「急性結膜炎」較為
      常見。隱形眼鏡未取出亦可能造成前段說明（三）中提及
      的類似症狀，故若病人不主動提起時，因破裂的小片隱形
      眼鏡大多為透明無色，在初級處理時就不易被發現。五、
      眼睛發炎很難在第一時間就可診斷出是否為黴菌威染，且
      發炎反應有一定之發展病程，在第一天急性期確實不容易
      分辨病源，而一般外眼部發炎除非特殊狀況，否則也不會
      做細菌培養；醫師根據經驗給予治療，若未獲改善才會考
      慮其它方向之可能。六、任何疾病在發展中均具多變化性
      ，相信每位醫師都會以個人專業和職責為患者在第一時間
      做最正確的診斷和最好的治療。」之意見，顯然無法排除
      本院所認定「被告於診療乙○○之過程中，疏未仔細聽聞
      乙○○主訴『我的眼睛很痛，我的隱形眼鏡拿不下來，請
      醫師幫忙拿』之內容，且疏於使用『撐眼器』等輔助工具
      仔細檢查乙○○雙眼內是否有隱形眼鏡未取出，以致未能
      適時將乙○○雙眼內之隱形眼鏡取出，導致乙○○因而受
      有雙眼角膜水腫、角膜上皮大面積脫落缺損之傷害，以致
      角膜已無法對抗綠膿桿菌、黴菌，因而遭到綠膿桿菌、黴
      菌之感染而發生角膜潰瘍傷勢，終因雙眼角膜潰瘍之傷勢
      過重，導致乙○○雙眼視力均小於0.01，已無法以光學矯
      正治癒，需施行角膜移植手術，而成雙眼視力喪失之重傷
      害。」之前揭事實，故上開鑑定意見仍無法為有利於被告
      之認定，附此敘明。
（八）綜上所述，本件事證已臻明確，被告空言否認犯行，要屬
      事後卸責諉過之詞，實不足取，其犯行已堪予認定，應依
      法論科。
三、按95年7月1日修正生效施行之刑法第2條第1項規定「行為後
    法律有變更者，適用行為時之法律。但行為後之法律有利於
    行為人者，適用最有利於行為人之法律」，本件被告行為後
    ，刑法第10條、第33條業於95年7月1日修正生效施行，經查
    ：
（一）修正前刑法第10條第4項規定「稱重傷者，謂左列傷害：
      一、毀敗一目或二目之視能。二、毀敗一耳或二耳之聽能
      。三、毀敗語能、味能或嗅能。四、毀敗一肢以上之機能
      。五、毀敗生殖之機能。六、其他於身體或健康，有重大
      不治或難治之傷害。」，修正後刑法第10條第4項則規定
      「稱重傷者，謂下列傷害：一、毀敗或嚴重減損一目或二
      目之視能。二、毀敗或嚴重減損一耳或二耳之聽能。三、
      毀敗或嚴重減損語能、味能或嗅能。四、毀敗或嚴重減損
      一肢以上之機能。五、毀敗或嚴重減損生殖之機能。六、
      其他於身體或健康，有重大不治或難治之傷害。」，是比
      較新舊法之結果，新法並非較有利於被告。
（二）修正前刑法第33條第5款規定罰金為銀元一元以上，換算
      為新臺幣後，為新臺幣三元以上。修正後同條款則規定「
      罰金：新臺幣一千元以上，以百元計算之。」。是比較新
      舊法之結果，新法並非較有利於被告。
（三）綜合上開新舊法比較之結果，顯然新法並非較有利於被告
      ，依前揭刑法第2條第1項規定，本件即應適用行為時法即
      95年7月1日修正生效施行前之刑法第10條第4項、第33條
      之規定，先予敘明。
四、被告甲○○係專業之眼科醫師，以幫患者治療眼疾為業，為
    從事眼科醫療業務之人，其於94年10月18日上午為被害人乙○○看診時，因疏未注意仔細聽聞乙○○主訴「我的眼睛很
    痛，我的隱形眼鏡拿不下來，請醫師幫忙拿」之內容，且疏
    於使用『撐眼器』等輔助工具仔細檢查乙○○雙眼內是否有
    隱形眼鏡未取出，僅用手撐開乙○○之雙眼，以眼底鏡光束
    照射查看後，即草率判定乙○○係急性結膜炎，而未將乙○○雙眼內之隱形眼鏡取出，導致乙○○之雙眼因隱形眼鏡在
    眼內過久而受有雙眼角膜水腫、角膜上皮大面積脫落缺損之
    傷勢，以致角膜已無法對抗綠膿桿菌、黴菌，因而受到綠膿
    桿菌、黴菌之侵襲感染而受有雙眼角膜潰瘍之傷害，雖經博
    愛醫院、台大醫院治療後，然終仍因雙眼角膜潰瘍之傷勢過
    重，導致其雙眼視力均小於0.01，已無法以光學矯正治癒，
    需施行角膜移植手術，而成雙眼視力喪失之重傷害結果，核
    被告甲○○所為，係犯刑法第284條第2項後段之業務過失致
    人重傷害罪。茲審酌被告之品行、智識程度；被告身為專業
    眼科醫師於診療病人時竟疏未注意仔細聽聞患者之主訴內容
    ，且疏於仔細檢查患者雙眼內是否有隱形眼鏡未取出，以致
    未即時將患者雙眼內之隱形眼鏡取出，導致患者之雙眼因隱
    形眼鏡在眼內過久而受有雙眼角膜水腫、角膜上皮大面積脫
    落缺損，以致角膜已無法對抗綠膿桿菌、黴菌，因而受到綠
    膿桿菌、黴菌之侵襲感染而受有雙眼角膜潰瘍之傷害，終因
    雙眼角膜潰瘍之傷勢過重，導致患者雙眼視力喪失而受有重
    傷害，其過失程度及所生危害非輕；被告於犯罪後猶飾詞否
    認犯行，且迄未能與被害人達成民事和解，尚未賠償被害人
    之損失，難認其犯後態度良好及被害人所受傷害程度等一切
    情狀，酌情量處被告有期徒刑十月，並依中華民國九十六年
    罪犯減刑條例第2條第1項第3款之規定，減為有期徒刑五月
    ，且依同條例第9條規定，併諭知如易科罰金，以銀元三百
    元即新臺幣九百元折算一日（按被告行為後，刑法第41條亦
    於95年7月1日修正生效施行，罰金罰鍰提高標準條例則自同
    日修正刪除第2條之規定。依修正前刑法第41條第1項前段及
    罰金罰鍰提高標準條例第2條之規定，易科罰金之折算標準
    ，應以銀元三百元折算一日，經換算為新臺幣後，應以新臺
    幣九百元折算為一日，惟修正後刑法第41條第1項前段則規
    定「犯最重本刑為五年以下有期徒刑以下之刑之罪，而受六
    個月以下有期徒刑或拘役之宣告者，得以新臺幣一千元、二
    千元或三千元折算一日，易科罰金。」，是比較新舊法之結
    果，新法並非較有利於被告，依現行刑法第2條第1項之規定
    ，本件易科罰金之折算標準，即應適用行為時法即95年7月1
    日修正生效施行前之刑法第41條第1項前段、罰金罰鍰提高
    標準條例第2條之規定。），以示懲儆。
據上論斷，應依刑事訴訟法第284條之1、第299條第1項前段，現
行刑法第2條第1項前段、第284條第2項後段，95年7月1日修正生
效前刑法第41條第1項前段，95年7月1日刪除前罰金罰鍰提高標
準條例第2條，現行法規所定貨幣單位折算新臺幣條例第2條，刑
法施行法第1條之1，中華民國九十六年罪犯減刑條例第2條第1項
第3款、第7條、第9條，判決如主文。
本案經檢察官劉憲英到庭執行職務。
中    華    民    國    98    年    5    月     26    日
                  刑事第三庭法  官  劉家祥
以上正本證明與原本無異。
如不服本判決應於收受送達後十日內向本院提出上訴書狀，並應
敘述具體理由；其未敘述上述理由者，應於上訴期間屆滿後二十
日內向本院補提理由書 (均須按他造當事人之人數附繕本)「切
勿逕送上級法院」。
                            書記官  劉謹翊
中    華    民    國    98    年    5    月     26    日
附錄本案論罪科刑法條：
中華民國刑法第284條（過失傷害罪）
因過失傷害人者，處6月以下有期徒刑、拘役或5百元以下罰金，
致重傷者，處1年以下有期徒刑、拘役或5百元以下罰金。
從事業務之人，因業務上之過失傷害人者，處1年以下有期徒刑
、拘役或1千元以下罰金，致重傷者，處3年以下有期徒刑、拘役
或2千元以下罰金。
中華民國刑法施行法第1條之1
中華民國九十四年一月七日刑法修正施行後，刑法分則編所定罰
金之貨幣單位為新臺幣。
九十四年一月七日刑法修正時，刑法分則編未修正之條文定有罰
金者，自九十四年一月七日刑法修正施行後，就其所定數額提高
為三十倍。但七十二年六月二十六日至九十四年一月七日新增或
修正之條文，就其所定數額提高為三倍。
中華民國九十六年罪犯減刑條例第2條
犯罪在中華民國九十六年四月二十四日以前者，除本條例另有規
定外，依下列規定減刑：
一、死刑減為無期徒刑。
二、無期徒刑減為有期徒刑二十年。
三、有期徒刑、拘役或罰金，減其刑期或金額二分之一。
緩刑或假釋中之人犯，於本條例施行之日起，視為已依前項規定
減其宣告刑，毋庸聲請裁定減刑。但經撤銷緩刑之宣告或假釋者
，仍應依本條例規定聲請裁定減刑。


司法院資訊處製作；財團法人民間司法改革基金會備份。
